【裁判字號】    97,裁,804
【裁判日期】    970124
【裁判案由】    繼承登記
【裁判全文】
最  高  行  政  法  院  裁  定
                                     97年度裁字第00804號
上  訴  人  甲○○
被 上訴 人  臺北市建成地政事務所
代  表  人  乙○○
上列當事人間繼承登記事件，上訴人對於中華民國96年6月21日
臺北高等行政法院95年度訴字第4039號判決，提起上訴，本院裁
定如下：
    主  文
上訴駁回。
上訴審訴訟費用由上訴人負擔。
    理  由
一、按對於高等行政法院判決之上訴，非以其違背法令為理由，
    不得為之，行政訴訟法第242條定有明文。依同法第243條第
    1項規定，判決不適用法規或適用不當者，為違背法令；而
    判決有同條第2項所列各款情形之一者，為當然違背法令。
    是當事人對於高等行政法院判決上訴，如依行政訴訟法第24
    3條第1項規定，以高等行政法院判決有不適用法規或適用不
    當為理由時，其上訴狀或理由書應有具體之指摘，並揭示該
    法規之條項或其內容；若係成文法以外之法則，應揭示該法
    則之旨趣；倘為司法院解釋或本院之判例，則應揭示該判解
    之字號或其內容。如以行政訴訟法第243條第2項所列各款情
    形為理由時，其上訴狀或理由書，應揭示合於該條項各款之
    事實。上訴狀或理由書如未依此項方法表明者，即難認為已
    對高等行政法院判決之違背法令有具體之指摘，其上訴自難
    認為合法。
二、本件上訴人提起上訴係以：(一)依鈞院90年度判字第1783號判
    決意旨，土地法第73條規定並非毫無裁量空間，且土地法第
    73條有關裁量權之行使，為土地法所未規定者，仍應適用行
    政罰法，因此被上訴人僅依據土地豋記規費及其罰鍰計收補
    償規定第8點為可扣除期間之計算，難謂無裁量不足之違法
    。況行政罰法第46條規定，已預留1年之相當時間，以供各
    機關檢討修正相關行政法規為充分的準備，因此土地主管機
    關對於上開土地登記規費及其罰鍰計收補償規定未予修訂，
    是為主管機關之怠惰。(二)土地登記罰鍰為裁罰性之行政處分
    ，其屬侵害人民財產權之不利處分，依行政罰法第44條規定
    ，行政機關裁處行政罰法時，應作成裁處書，並為送達。惟
    上訴人於申請案之始末，從未對上訴人逾期登記罰鍰行使行
    政處分並為送達，上訴人自無從依該補正事項為補正行為之
    責，故不應以該逾期登記罰鍰補正事項是否補正為本件爭執
    重點。(三)被上訴人93年3月31日、7月15日函通知繼承人辦理
    繼承登記，僅提土地法第73條-1條之列冊管理，未曾告知繼
    承登記辦理期限，亦未主張土地法第73條有關逾期登記之罰
    鍰處分，有違誠信原則、信賴保護原則。原判決顯有違背法
    令等語為其理由。本院經核其所陳上述理由，無非重述其在
    原審業經主張而為原判決摒棄不採之陳詞，並就原審取捨證
    據、認定事實之職權行使，任意指摘其為不當，而未具體說
    明其有何不適用法規或適用法規不當之情形，並揭示該法規
    之條項或其內容，及合於行政訴訟法第243條第2項所列各款
    之事實，難認對該判決之如何違背法令已有具體之指摘，依
    首揭說明，應認其上訴為不合法。
三、據上論結，本件上訴為不合法，依行政訴訟法第249條第1項
    前段、第104條、民事訴訟法第95條、第78條，裁定如主文
    。
中    華    民    國    97    年    1     月    24    日
                    最高行政法院第二庭
                        審判長法官  高  啟  燦
                              法官  黃  本  仁
                              法官  黃  合  文
                              法官  廖  宏  明
                              法官  楊  惠  欽
以  上  正  本  證  明  與  原  本  無  異
中    華    民    國    97    年    1     月    25    日
                              書記官  邱  彰  德


司法院資訊處製作；財團法人民間司法改革基金會備份。
